【裁判字號】    95,上訴,53
【裁判日期】    950209
【裁判案由】    毒品危害防制條例
【裁判全文】
臺灣高等法院臺中分院刑事判決          95年度上訴字第53號
上  訴  人
即  被  告  甲○○
                    （現在臺灣台中監獄南投分監執行中）
上列上訴人因毒品危害防制條例案件，不服臺灣南投地方法院94
年度訴字第626 號中華民國94年11月30日第一審判決（起訴案號
：臺灣南投地方法院檢察署94年度毒偵字第834 號），提起上訴
，本院判決如下：
    主  文
上訴駁回。
    事  實
一、甲○○有違反槍砲彈藥刀械管制條例等前科紀錄，而其曾於
    民國八十九年間，因施用毒品案件，經依臺灣彰化地方法院
    裁定送觀察、勒戒後，認有繼續施用毒品傾向，復經同院以
    八十九年毒聲字第五七三五裁定送戒治處所施以強制戒治，
    後停止戒治付保護管束期滿，由臺灣彰化地方法院檢察署檢
    察官於九十一年一月四日以九十一年度戒毒偵字第一九、二
    ０、二一、二二號為不起訴處分在案。復於九十二年間因施
    用第一級毒品海洛因案件，經依原審法院九十二年度毒聲字
    第六二四裁定送戒治處所施以強制戒治，嗣於九十三年一月
    九日因毒品危害防制條例修正施行，而認強制戒治執行完畢
    ，且該施用毒品案件，由臺灣南投地方法院檢察署檢察官提
    起公訴後，經原審法院以九十二年度訴字第三二二號判處有
    期徒刑十月，後因被告不服提起上訴，經本院以九十三年上
    訴字第一八四號駁回上訴確定在案。詎仍未能戒絕毒癮，明
    知海洛因、甲基安非他命為毒品危害防制條例第二條第二項
    第一款、第二款所指之第一、二級毒品，不得非法持有、施
    用，竟於前開強制戒治執行完畢釋放後五年以內，分別基於
    施用第一級毒品海洛因及第二級毒品甲基安非他命之犯意，
    在九十四年五月三日十四時十七分許回溯九十六小時內某時
    點（尚應扣除九十四年五月三日十二時許為警查獲起至同年
    月日十四時十七分許採集尿液時止），以不詳方式，在不詳
    地點，分別施用第一級毒品海洛因及第二級毒品甲基安非他
    命各一次。嗣為警於九十四年五月三日十二時許，在彰化縣
    彰化市○○路一八四號十樓之九室查獲，並於同日十四時十
    七分製作警詢筆錄時經得同意對其採集尿液送檢驗結果呈嗎
    啡、甲基安非他命陽性反應，而查悉上情；並扣得案外人林
    正木所有玻璃吸食器二支、注射針筒一支（林正木違反毒品
    危害防制條例部分，業經臺灣彰化地方法院檢察署以案件曾
    經判決確定為由，於九十四年六月二十九日以九十四年毒偵
    字第二三五五號為不起訴在案）。
二、案經彰化縣警察局彰化分局報告臺灣彰化地方法院檢察署呈
    請臺灣高等法院臺中分院檢察署令轉臺灣南投地方法院檢察
    署檢察官偵查起訴。
    理  由
一、訊據上訴人即被告甲○○否認有何施用毒品犯行，辯稱：伊
    有哮喘，長期在彰化秀傳醫院拿藥，可能因此被檢驗出有毒
    品陽性反應云云。然查：
  (一)被告為警查獲後，經得同意採集其尿液送驗結果呈嗎啡、甲
    基安非他命陽性反應，此有彰化縣警察局彰化分局委託檢驗
    尿液代號與真實姓名對照確認單、彰化縣司法檢警單位煙毒
    尿液送驗單、彰化縣衛生局九十四年五月十六日煙檢字第九
    四一八六六號煙毒尿液檢驗成績書各一紙附卷可稽（見彰化
    地檢署偵查卷第39頁、南投地檢署偵查卷第14、15頁）。偵
    查中復經送請詮昕科技股份有限公司檢驗再以精密之氣相層
    析質譜儀法確認，結果呈嗎啡、甲基安非他命陽性反應，亦
    有該公司九十四年八月三日報告編號00000000號濫
    用藥物檢驗報告、毒品案件尿液委外送驗清單各一紙在卷可
    稽（見南投地檢署偵查卷第30、28頁）。
  (二)又本案偵查中經向彰化秀傳紀念醫院函查被告是否在該醫院
    有取得含有嗎啡或安非他命成分之藥物，該醫院函覆稱：患
    者（指被告甲○○）在本院診療期間，所開立之治療氣喘藥
    物並無含嗎啡或安非他命之成分，有該醫院九十四年九月二
    十二日九四明秀（醫）字第九四一三三三號函在卷可稽（見
    南投地檢署偵查卷第37頁）。復參以行政院衛生署藥物食品
    檢驗局八十一年二月八日（八一）藥檢壹字第００一一五六
    號函解釋：甲基安非他命經口服投與後約百分之七十於二十
    四小時內自尿中排出，約百分之九十於九十六小時內自尿中
    排出，且其成分之檢出與投與方式、投與量、個人體質、採
    尿時間與檢測儀器之精密度等諸多因素有關，因此僅憑尿液
    中呈甲基安非他命陽  性反應，並無法確實推算吸食時間距
    離採集時間之長短，惟依上述資料推斷，最長可能不會超過
    四日等語，及行政院衛生署藥物管制藥品管理局九十一年十
    月三日函示施用海洛因可檢出最長之時間為四天等尿液中檢
    出毒品代謝物時效檢驗原理，足認被告在九十四年五月三日
    十四時十七分許為警採尿回溯九十六小時內某時點（尚應扣
    除九十四年五月三日十二時許為警查獲起至同年月日十四時
    十七分許許採集尿液時止），在不詳時、地，以不詳方式，
    確分別有施用第一、二級毒品之犯行，被告上開所辯，自非
    可採。被告於原審另辯稱其自行服用感冒藥水，亦有可能檢
    出毒品反應云云，然被告既未提供其所服用何廠牌之藥水，
    本院自屬無從查證，且被告確否服用感冒藥水，從卷證資料
    ，亦無從證明，被告此部分所辯，亦係事後卸責之詞，而無
    可採信。
  (三)被告曾於八十九年間，因施用毒品案件，經依臺灣彰化地方
    法院裁定送觀察、勒戒後，認有繼續施用毒品傾向，復經同
    院以八十九年毒聲字第五七三五號裁定送戒治處所施以強制
    戒治，後停止戒治付保護管束期滿，由臺灣彰化地方法院檢
    察署檢察官於九十一年一月四日以九十一年度戒毒偵字第一
    九、二０、二一、二二號為不起訴處分在案。復於九十二年
    間因施用第一級毒品海洛因案件，經依原審法院九十二年毒
    聲字第六二四號裁定送戒治處所施以強制戒治，嗣於九十三
    年一月九日因毒品危害防制條例修正施行，而認強制戒治執
    行完畢等情，有臺灣高等法院被告前案紀錄表、台灣彰化地
    方法院檢察署檢察官不起訴處分書各一份在卷可憑。被告顯
    係於前開強制戒治執行完畢釋放後五年以內再犯本件施用第
    一、二級毒品之罪，事證明確，被告犯行堪予認定，自應依
    法論科。
二、按海洛因、甲基安非他命分屬毒品危害防制條例第二條第二
    項第一款、第二款所指之第一、二級毒品，核被告所為，係
    犯毒品危害防制條例第十條第一項、第二項之施用第一級、
    第二級毒品罪。其為施用而持有第一、二級毒品之低度行為
    ，均已為施用之高度行為所吸收，不另論罪。被告所犯上開
    二罪，犯意各別，罪名不同，應分論併罰。原審因而適用毒
    品危害防制條例第十條第一項、第二項，刑法第十一條前段
    、第五十一條第五款之規定，並審酌被告前有違反槍砲彈藥
    刀械管制條例等前科（參前揭紀錄表），素行欠佳，猶不知
    警惕，且前已因施用毒品犯行經強制戒治，竟仍故態復萌，
    復行施用毒品不輟，無視於毒品對於自身健康之戕害及國家
    對於杜絕毒品犯罪之禁令，惟衡酌施用毒品係屬自戕行為，
    被告犯罪手段尚屬平和，亦未因此而危害他人，所生損害尚
    非鉅大，暨施用毒品者均有相當程度之成癮性及心理依賴，
    其犯罪心態與一般刑事犯罪之本質並不相同，應側重適當之
    醫學治療及心理矯治為宜等一切情狀，就被告施用第一級毒
    品，處有期徒刑一年，另就被告施用第二級毒品，處有期徒
    刑五月，定其應執行之刑為有期徒刑一年三月。核原判決認
    事用法均無違誤，量刑亦稱妥適；被告上訴意旨仍執陳詞，
    否認犯罪，指摘原判決不當，為無理由，其上訴應予駁回。
    至扣案之玻璃吸食器二支、注射針筒一支均係案外人林正木
    所有，業據被告陳明在卷，且經案外人林正木於臺灣彰化地
    方法院檢察署九十四年毒偵字第二三五五號違反毒品危害防
    制條例案件偵訊中已供述屬實（見卷附之臺灣彰化地方法院
    檢察署九十四年毒偵字第二三五五號不起訴處分書可稽），
    核非本件被告所有供犯罪所用之物，亦不屬認定被告有罪事
    實之證物，顯與被告之犯罪事實無關，自不得於論處被告罪
    刑時，併予宣告沒收，附此敘明。
據上論結，應依刑事訴訟法第三百六十八條，判決如主文。
本案經檢察官乙○○到庭執行職務。
中    華    民    國    95    年    2    月     9     日
            刑事第四庭  審判長法  官  洪  耀  宗
                              法  官  劉  登  俊
                              法  官  江  德  千
上列正本證明與原本無異。
施用第一級毒品部分，得上訴。
施用第二級毒品部分，不得上訴。
如不服本判決應於收受送達後十日內向本院提出上訴書狀，其未
敘述上訴之理由者並得於提起上訴後十日內向本院補提理由書（
均須按他造當事人之人數附繕本）。
                              書記官  吳  麗  琴
中    華    民    國    95    年   2   月    10       日
【附錄論罪科刑法條】
毒品危害防制條例第十條第一、二項：
施用第一級毒品者，處六月以上五年以下有期徒刑。
施用第二級毒品者，處三年以下有期徒刑。
                                                      Ａ


司法院資訊處製作；財團法人民間司法改革基金會備份。
